臺灣高雄地方法院民事判決　　　　　　　93年度訴字第2481號
原　　　告　甲○○
訴訟代理人　利美利律師
被　　　告　中國農民銀行股份有限公司
法定代理人　乙○○
訴訟代理人　丙○○
　　　　　　洪文枝
上列當事人間第三人異議之訴事件，經本院於民國94年10月18日
言詞辯論終結，判決如下：
    主      文
原告之訴駁回。
訴訟費用由原告負擔。
    事實及理由
一、原告主張：伊於民國90年7 月25日向訴外人涂益豐承租其所
    有坐落高雄縣岡山鎮○○段第620 、627 地號土地（所有權
    人為訴外人戊○○）上之建物即門牌號碼高雄縣岡山鎮○○
    ○路○段256 號之農舍建號第268 號供為養豬之豬舍使用，
    租期至95年7 月24日止，伊嗣並於上開建物旁出資加蓋一鋼
    鐵造之鐵皮屋且將其旁之舊有農舍重新翻修而原始取得如附
    圖所示斜線部分建物之所有權（即高雄縣岡山鎮○○段第43
    0 號建號，面積283.28平方公尺，下稱系爭建物），伊並於
    其內架設餘儲處理設備而將之作為豬舍之飼料廠、儲存槽使
    用，而系爭建物與其旁為訴外人涂益豐所有之建號第268 號
    建物二者結構並不相同且有獨立之出入口，其構造及使用上
    均得認為一獨立之建物，詎被告於持鈞院91年度執字第1348
    9 號債權憑證聲請強制執行而由鈞院以93年度執字第 29683
    號強制執行事件予以查封其債務人即訴外人戊○○、涂益豐
    所有之上開土地及建物時，竟誤認系爭建物及其內之餘廚處
    理設備均屬訴外人戊○○所有而一併予以查封拍賣，此業影
    響伊之所有權甚鉅，為此爰依強制執行法第15條之規定提起
    本訴，並聲明求為判決：鈞院93年度執字第2968 3號強制執
    行事件，就原告所有坐落高雄縣岡山鎮○○段第620 、627
    地號土地上如附圖所示斜線部分之鋼鐵造豬舍、飼料廠、儲
    存槽建物（即第430 建號建物），及如附表所示之餘廚處理
    設備所為之強制執行程序均應予撤銷。
二、被告則以：訴外人戊○○、涂益豐於84年11月間提供其等所
    有之上開第620 、627 地號土地及建號第268 號建物為抵押
    物而向伊借款新台幣（下同）40,000,000元，嗣因其等未按
    期清償而經伊取得執行名義後聲請鈞院對上開抵押物予以強
    制執行，而原告並未能提出其付款興建系爭建物之憑證，自
    無以證明其業原始取得系爭建物之所有權，且上開建號第26
    8 號建物原即為訴外人涂益豐經營養豬業使用，系爭建物則
    與之緊密相連而供為豬舍之飼料廠、儲存槽使用，其雖另有
    出入口，然其對外聯絡之出入道路則與建號第268 號建物相
    同，顯見其構造、使用上並無獨立性而應屬建號第268 號建
    物之附屬物而為伊之抵押權效力所及，至餘廚處理設備本即
    未列入查封執行範圍，原告請求撤銷自屬無據等語為辯，並
    聲明求為判決：駁回原告之訴。
三、兩造不爭執之事項：
  (一)、原告於90年7 月25日向訴外人涂益豐承租其所有坐落高雄
      縣岡山鎮○○段第620 、627 地號土地上之建物即門牌號
      碼高雄縣岡山鎮○○○路○段256 號之農舍建號第268 號
      供為養豬之豬舍使用。
  (二)、上開土地及建物經被告聲請強制執行而由本院以93年度執
      字第29683 號強制執行事件予以查封拍賣，其建物旁之飼
      料廠、儲存槽等系爭未保存登記建物（即第430 號建物）
      部分亦併同列入查封拍賣範圍，惟屋內放置之餘廚處理設
      備則並未列入查封拍賣範圍內。
四、本院就兩造之必要爭點判斷如下：
  (一)、系爭建物是否為建號第268 號建物之附屬物？
      按「所有人於原有建築物之外另行增建者，如增建部分與
      原有建築物無任何可資區別之標識存在，而與之作為一體
      使用者，因不具構造上及使用上之獨立性，自不得獨立為
      物權之客體，原有建築物所有權範圍因而擴張，以原有建
      築物為擔保之抵押權範圍亦因而擴張。倘增建部分於構造
      上及使用上已具獨立性，即為獨立之建築物。苟其常助原
      有建築物之效用，而交易上無特別習慣者，即屬從物，而
      為抵押權之效力所及。若增建部分已具構造上之獨立性，
      但未具使用上之獨立性而常助原有建築物之效用者，則為
      附屬物。其使用上既與原有建築物成為一體，其所有權應
      歸於消滅；被附屬之原有建築物所有權範圍因而擴張，抵
      押權之範圍亦同。是從物與附屬物雖均為抵押權之效力所
      及，惟兩者在概念上仍有不同。」，最高法院88年台上字
      第485 號著有裁判意旨可參，而所謂具有使用上之獨立性
      ，係指該部分建築物，與一般建築物相同，可作為一建築
      物單獨使用，有獨立之經濟效用者而言，判斷增建部分，
      是否具有使用上之獨立性，則須斟酌其對外通行之直接性
      ，增建部分之面積、隔間及向來之利用狀況，暨增建部分
      之利用機能與原有建築物之依存程度等情形定之。（最高
      法院92年度台上字第998 號判決可參）本件原告固主張系
      爭建物乃具獨立之出入口而有構造、使用上之獨立性而非
      為上開建號第268 號建物之附屬物云云，惟此業為被告所
      否認，而查系爭建物乃包括如附圖所示之一鋼骨石綿瓦之
      2 層樓高鐵皮屋、一層樓高之磚牆石綿瓦平房及5 個以鋼
      管架立鎖在地面上之儲存槽，該鐵皮屋與其右側即建號第
      268 號建物（面積4685.6平方公尺）間並無門相通，然其
      上層建築部分則跨架搭建於該建號第268 號建物之屋頂上
      ，另該鐵皮屋與其左側之磚牆石綿瓦平房間則全部打通相
      連為一體，其建物之南、北、西側則各有一獨立之出入口
      ，由南、北側出口出來即可直接進入建號第268 號建物，
      系爭建物之總占地面積為270 平方公尺，建物內並放置飼
      養豬隻所需之飼料、機器，而鐵皮屋與儲存槽及與建號第
      268 號建物間並各設有一穿牆而過之飼料輸送管線等情，
      此經本院會同高雄縣岡山鎮地政事務所人員到場勘測屬實
      ，並有高雄縣岡山地政事務所岡所二字第0940004927號函
      暨複丈成果圖、勘驗筆錄、照片、土地登記謄本等件在卷
      可憑，是系爭建物固有結構上之獨立性，惟依其面積（不
      足建號第268 號建物面積之6%）、位置（緊貼建號第 268
      號建物建築）、功能（輔助提供建號第268 號建物養殖豬
      隻使用）、通行（出口直接連絡建號第268 號建物，並與
      之使用同一連外道路）等情而觀，其在客觀上即與建號第
      268 號建物具有功能關連及依存關係，且主觀上亦有輔助
      該建物之經濟目的而與之相依為用，系爭建物顯未具使用
      上之獨立性而應為建號第268 號整體建物之一部為屬其附
      屬物，是原告上開主張並無理由。
  (二)、原告得否主張系爭建物為己所有而排除強制執行之效力？
      按「強制執行法第十五條規定『第三人就執行標的物有足
      以排除強制執行之權利』者得提起異議之訴，係指第三人
      就執行標的物具有一定權利，並因強制執行而受侵害，致
      其在法律上有無可忍受之理由而言。至該第三人具有何種
      權利始得提起異議之訴，則端視其權利內容及執行態樣而
      定，並非就執行標的物具有所有權即當然認其有足以排除
      強制執行之權利。又抵押權係就抵押物所賣得之價金有優
      先受償之擔保物權，具有物權之優先效力與追及效力，初
      不問其不動產所有人之誰屬而有不同。是抵押權人就供擔
      保之抵押不動產聲請強制執行者，本於抵押權之追及效力
      ，縱第三人就執行標的不動產回復為所有人，自難謂其有
      足以排除強制執行之權利而得提起異議之訴。」，最高法
      院93年台上字第2293號著有裁判要旨可參。本件原告固主
      張其出資興建系爭建物而由之原始取得所有權，自得請求
      撤銷上開強制執行程序云云，並舉丁○施良政、戊○○為
      證，惟系爭建物乃屬訴外人涂益豐所有建號第268 號建物
      之附屬物已如前述，而被告為上開第620 、627 地號土地
      及建號第268 號建物之抵押權人乙節，此有土地及建物登
      記謄本附於上開強制執行案卷可參，是系爭建物縱係由原
      告出資興建而由之原始取得其所有權，然其因仍屬建號第
      268 號建物之附屬物而應為被告之抵押權效力所及，被告
      將之併予查封拍賣於法並無不合，原告於此即無排除強制
      執行之權利，其上開主張並無理由。
  (三)、餘廚處理設備是否為本院93年度執字第29683 號強制執行
      事件查封效力所及？
      按「第三人就執行標的物有足以排除強制執行之權利者，
      得於強制執行程序終結前，向執行法院對債權人提起異議
      之訴。」，強制執行法第15條前段定有明文。本件原告固
      另主張如附表所示之餘廚處理設備等動產係其出資購置而
      為其所有，故得對此提起本訴云云，惟查，系爭均屬動產
      之餘廚處理設備本即未列入本院93度執字第29683 號強制
      執行事件之查封拍賣範圍內已如前述，是該等動產本非屬
      上開法條所規定「執行標的物」之屬，原告就該餘廚處理
      設備不論有無所有權存在，其所有之權利均不因本件強制
      執行程序而受影響，是其對此提起第三人異議之訴顯無權
      利保護必要而應予以駁回。
    綜上，系爭建物固有結構上之獨立性，然其客觀上與訴外人
    涂益豐所有之建號第268 號建物具有功能關連及依存關係，
    且主觀上亦有輔助該建物之經濟目的而未具使用上之獨立性
    ，其自應認為該建號第268 號建物之附屬物而為被告之抵押
    權效力之所及，被告依法自得併予查封拍賣，至餘廚處理設
    備本即未列入上開強制執行事件之查封拍賣範圍，從而原告
    依強制執行法第15條之規定請求撤銷本院93年度執字第2968
    3 號強制執行事件，就坐落高雄縣岡山鎮○○段第620、627
    地號土地上之系爭建物，及如附表所示之餘廚處理設備所為
    之強制執行程序並無理由，而應予以駁回。
五、本件判決之基礎已臻明確，兩造其餘攻擊防禦方法及舉證，
    核與判決無影響，爰不另一一論述，併此敘明。
六、據上論結，本件原告之訴為無理由，依民事訴訟法第78條，
    判決如主文。
中　　華　　民　　國　　94　　年　　11　　月　　4　　日
                  民事第五庭審判長法  官  黃宏欽
                                  法  官  王雅苑
                                  法　官　郭宜芳
正本係照原本作成。
如不服本判決，應於送達後20日內，向本院提出上訴狀並表明上
訴理由，如於本判決宣示後送達前提起上訴者，應於判決送達後
10日內補提上訴理由書（須附繕本）。
中　　華　　民　　國　　94　　年　　11　　月　　7　　日
                                  書記官　劉法萱
